【裁判字號】    89,易,266
【裁判日期】    890608
【裁判案由】    侵占
【裁判全文】
臺灣花蓮地方法院刑事判決                          八十九年度易字第二六六號
    公  訴  人  臺灣花蓮地方法院檢察署檢察官
    被      告  乙○○
                甲○○
右列被告等因侵占等案件，經檢察官提起公訴（八十九年度偵字第八四三號），本院
判決如左：
    主  文
乙○○連續意圖為自己不法之所有，而侵占對於業務上所持有之物，處有期徒刑捌月
，併科罰金壹萬伍仟元，罰金如易服勞役，以參佰元折算壹日。
甲○○無罪。
    事  實
一、乙○○係丙○○僱用之卡車司機，負責為歐某自台東雞場載運雞隻返抵花蓮，為
    從事業務之人，竟基於意圖為自己不法所有之概括犯意，自民國（下同）八十八
    年四月某日起至八十九年一月十六日止，先後十餘次利用自台東載運雞隻返回花
    蓮之機會，將因載運業務而持有之部分雞隻於途中即花蓮縣玉里鎮侵占入己，並
    載往同鎮酸柑九號（起訴書誤載為花蓮縣玉里鎮泰昌里北平十二之二號）甲○○
    所營之養雞場售予不知情之周某。每次侵占之雞隻約有五十隻至六十隻不等，共
    計得款約新台幣（下同）七、八萬元，均供己花用殆盡。嗣於八十九年一月十六
    日下午七時許，乙○○在上址卸售雞隻時，為預先守候在旁之丙○○當場查獲。
二、案經丙○○訴請臺灣花蓮地方法院檢察署檢察官偵查起訴。
    理  由
甲、有罪部分：
一、右開事實，業據被告乙○○於偵審中坦承不諱，核與告訴人丙○○指訴被侵占情
    節大致相符（但歐某認被告甲○○係知情而故買贓物），並與被告甲○○所述交
    易侵占雞隻之日期、次數及金額吻合，復與證人即在八十九年一月十六日陪同告
    訴人丙○○同往查獲被告乙○○卸售雞隻之人羅嬌妹於偵查中所證情形符合。事
    證明確，被告乙○○上開犯行洵堪認定。
二、核被告乙○○之所為，係犯刑法第三百三十六條第二項之業務侵占罪。其所為多
    次侵占犯行，時間緊接，所犯罪名相同，顯係出於概括之犯意為之，為連續犯，
    應依刑法第五十六條之規定以一罪論，並加重其刑。爰審酌被告乙○○雖前無犯
    罪紀錄素行良好，但其為謀私利為此犯行嚴重辜負告訴人丙○○之信任，及其犯
    罪手段、所生之危害及犯罪後承認錯誤坦承犯行態度良好但始終未能與告訴人達
    成民事和解等一切情狀，量處如主文所示之刑，罰金刑部分並諭知易服勞役之折
    算標準。
乙、無罪部分：
一、公訴意旨另認被告甲○○明知上開雞隻係遭被告乙○○侵占所得之贓物，而仍予
    價購，因認被告甲○○涉犯刑法第三百四十九條第二項之故買贓物罪嫌等語。訊
    之被告甲○○則堅詞否認知贓而故買，辯稱：伊前曾事先與養雞場連絡妥當後，
    委託被告乙○○利用為丙○○載運雞隻之便，順道代為載運雞隻約四、五次，而
    後伊另交待被告乙○○若有看到較大之雞隻即先代為挑選，伊以為被告乙○○嗣
    後卸交之雞隻均係林某代為挑選之雞隻，並不知該等雞隻係林某自告訴人侵占而
    得之贓物等語。
二、按犯罪事實應依證據認定之，無證據不得推定其犯罪事實；又不能證明被告犯罪
    或其行為不罰者，應諭知無罪之判決，刑事訴訟法第一百五十四條及第三百零一
    條第一項分別定有明文。再事實之認定，應憑證據，如未能發現相當證據，或證
    據不足以證明，自不能以推測或擬制之方法，以為裁判之基礎，最高法院四十年
    台上字第八十六號判例足資參照。
三、公訴人認被告甲○○涉犯故買贓物罪名，無非以告訴人丙○○之指訴與證人羅嬌
    妹之證詞相符，且被告甲○○明知乙○○係告訴人僱用之司機，十餘次交易過程
    中均僅約略以每隻雞二公斤計價並未過磅顯與經驗法則相悖等事證，為其論據。
    然查證人羅嬌妹於偵查中僅證述其陪同告訴人丙○○於八十九年一月十六日查獲
    被告乙○○侵占雞隻之過程，並明白陳述被告乙○○卸貨時，告訴人下車前往質
    問，伊在旁拍照存證，而後丙○○與乙○○共同前往被告甲○○所營之手扒雞店
    ，以後過程伊即不知等語（參見偵卷第十五頁），故自證人羅嬌妹之證詞中，僅
    足證明被告乙○○侵占雞隻並卸貨於被告甲○○所有雞場之過程，至於被告甲○○是否明知該等雞隻係侵占而得之贓物，則不能自羅女之證言而為判斷，其證詞
    當然不能印證告訴人所為不利於被告甲○○之指控是否與事實相符。至於告訴人
    丙○○於偵查中陳稱被告甲○○於遭伊發現侵占情事當日（即八十九年一月十六
    日）曾告以：乙○○嫌薪水太少，所以把近二百隻雞賣他，他交付林某約三、四
    千元．．．當時甲○○確曾如此陳述，交談過程僅伊與周某在場等語（參見偵卷
    第五頁、本院八十九年五月十一日訊問筆錄）。訊之被告甲○○堅決否認曾作此
    陳述，被告乙○○則陳稱伊僅向甲○○告稱因為薪水少，故可以幫周某載雞隻賺
    取運雞（額外）費用等語。此外即無任何證據足資證明告訴人此部分指訴與事實
    相符，自難採為不利於被告甲○○之認定。再查被告被告甲○○於與養雞場洽妥
    買賣雞隻數量及價格後，委託被告乙○○載運雞隻且留有交易紀錄可查之過程，
    亦係利用告訴人丙○○用於載運雞隻之卡車，此經被告乙○○、甲○○一致陳明
    在卷，是被告甲○○利用乙○○載運告訴人雞隻之便要求林某順道代為運雞縱有
    不當，但於經驗法則之推演上仍不能排除被告乙○○利用職務之便代被告甲○○
    挑購雞隻賺取不當外快，且被告甲○○為謀節省運費支出而擅自利用告訴人卡車
    順道運雞之可能，故被告甲○○利用告訴人卡車運送自己擬挑選雞隻之妥當性欠
    缺，於證據評價上尚不能逾越合理的懷疑之程度，而得確信周某知贓而故買。又
    被告乙○○、甲○○均係從事雞隻運送及買賣多年之專業人士，其等應具備徒手
    抓取單一雞隻約略估計重量之能力，故被告甲○○買受乙○○出售雞隻之時，未
    逐一過磅未必不能得知交易雞隻之總重量。退一步言，縱被告等未以過磅方式計
    算交易雞隻之總重量未符精確計價之交易習慣，然該等未為精確交易上之瑕疵亦
    不能使本院獲致被告甲○○確實知悉所購雞隻為贓物之確切心證，揆諸上揭最高
    法院判例意旨，本院自不能依推測擬制之態度遽認被告甲○○犯有故買贓物罪名
    。綜上說明，本件依公訴人調查所得之證據，尚不足以確認被告甲○○係知贓而
    買受雞隻。
四、再查被告甲○○前揭辯詞，核與被告乙○○於偵查及本院審理時之供述完全相符
    ，被告乙○○並進而陳述略稱：伊售予被告甲○○之雞隻並未較市價便宜等語（
    參見偵卷第十四頁）。次查告訴人丙○○於本院審理時所舉其提出本件告訴前與
    被告乙○○之對話錄音帶，經當庭播放勘驗，被告乙○○於受告訴人丙○○夫妻
    不斷質問之時，亦堅稱被告甲○○並不知侵占雞隻情事（詳本院審理筆錄）。此
    外復查無其他進一步之積極證據足認被告甲○○知悉被告乙○○所出售之雞隻為
    贓物，揆諸首揭說明，應認被告甲○○之犯罪未獲適切之證明，依法即應為其無
    罪判決之諭知。
據上論斷，應依刑事訴訟法第二百九十九條第一項前段、第三百零一條第一項，刑法
第五十六條、第三百三十六條第二項、第四十二條第二項，罰金罰鍰提高標準條例第
一條前段、第二條，判決如主文。
中      華      民      國    八  十  九  年    六      月      八      日
                              臺灣花蓮地方法院刑二庭
                                  法  官  陳  欽  賢
右正本證明與原本無異。
如對本判決不服，應於送達後十日內，向本院提出上訴狀。（應抄附繕本）告訴人或
被害人如對於本判決不服者，應具備理由請求檢察官上訴，其上訴期間之計算係以檢
察官收受判決正本之日期為準。
                                  法院書記官
中      華      民      國       八十九   年     六      月    十三     日
附錄本判決論罪之法律條文：
刑法第三百三十六條第二項：
對於業務上所持有之物，犯前條第一項之罪者，處六月以上五年以下有期徒刑，得併
科三千元以下罰金。


司法院資訊處製作；財團法人民間司法改革基金會備份。
